臺灣板橋地方法院交通事件裁定
原處分機關　交通部公路總局臺北區監理所板橋監理站
異　議　人
即受處分人　甲○○
上列異議人因違反道路交通管理處罰條例案件，對於交通部公路
總局臺北區監理所板橋監理站於民國九十六年四月二十日以板監
裁字裁四一－Ｃ00000000號違反道路交通管理事件裁決
書所為之處分，聲明異議，本院裁定如下：
    主  文
原處分撤銷。
甲○○不罰。
    理  由
一、異議意旨略以：異議人甲○○於民國九十六年一月二十三日
    凌晨於臺北縣土城市○○路要左轉延平街時，因見燈號仍是
    綠燈故騎乘車輛前行並左轉，行進途中見左前方有警車燈閃
    爍，異議人遂放慢行駛速度並向左行駛以便警方臨檢，行進
    間燈號轉為黃燈，異議人於接受攔檢、登記完資料後，竟被
    警員誤判為闖紅燈，警員於攔停異議人時並未告知有紅燈左
    轉，待燈號完全轉變後才告知異議人係闖紅燈；異議人事後
    至警員攔停位置檢視，發現該位置無法公平判定異議人行進
    方向號誌之燈號為何，單憑警員方向之號誌判定違規且未有
    搜證器材搜證，對異議人實為不公；異議人並查看現場路口
    燈光號誌由綠燈完全轉換為紅燈僅需三秒多鐘，而直行車輛
    左轉時必會放慢速度行駛，異議人當時見到警示燈在前又放
    慢速度行進，於三秒內要完成左轉程序實有困難，是警員之
    取締對人民不周全亦不公平；異議人認本次取締有爭議故表
    示拒簽舉發通知單，舉發過程及事後警員均未讓異議人檢視
    舉發通知單，異議人亦未清楚聽見警員說明應到案日期，以
    致逾期陳述而遭裁處高額罰鍰，爰為此聲明異議等語。
二、經查：
  （一）、異議人甲○○於九十六年一月二十三日凌晨一時二十
          分許，騎乘車牌號碼Ｍ六五－二八一號重型機車由臺
          北縣土城市○○路口左轉延平街時，為臺北縣政府警
          察局土城分局清水派出所執勤警員，當場以臺北縣政
          府警察局北縣警交字第Ｃ00000000號舉發違
          反道路交通管理事件通知單（下稱舉發通知單）攔停
          舉發「莒光路左轉延平街闖紅燈」違規，舉發通知單
          上之應到案日期係九十六年二月七日，異議人於同年
          三月七日始向原處分機關陳述意見，表示其車身超過
          停止線後燈號始為黃燈，且異議人未收到舉發通知單
          ，警員亦未告知異議人應到案日期及異議人之相關權
          益，原處分機關乃函請舉發單位調查，舉發單位稱異
          議人騎乘上開機車於行經臺北縣中和市○○路、莒光
          路口（與土城市○○街交界），確有紅燈違規左轉延
          平街之行為，且異議人拒絕簽收舉發通知單，原處分
          機關遂於九十六年四月二十日以板監裁字裁四一－Ｃ
          00000000號違反道路交通管理事件裁決書（
          下稱裁決書），依道路交通管理處罰條例第五十三條
          第一項、第六十三條第一項第三款（裁決書略載為第
          六十三條）及違反道路交通管理事件統一裁罰基準表
          規定，裁處異議人罰鍰新臺幣二千七百元，並記違規
          點數三點，異議人收受裁決書後，於九十六年五月一
          日聲明異議等情，有上開舉發通知單、交通部公路總
          局臺北區監理所板橋監理站交通違規案件陳述書、臺
          北縣政府警察局土城分局九十六年三月二十八日北縣
          警土交裁字第０九六０００九六三四號函、本件裁決
          書、聲明異議狀各一份附卷可稽。
  （二）、按「違反行政法上義務之行為非出於故意或過失者，
          不予處罰」，行政罰法第七條第一項定有明文。考量
          其立法理由係因現代國家基於「有責任始有處罰」之
          原則，對於違反行政法上義務之處罰，應以行為人主
          觀上有可非難性及可歸責性為前提，如行為人主觀上
          並非出於故意或過失情形，應無可非難性及可歸責性
          而不予處罰；且現代民主法治國家對於行為人違反行
          政法上義務欲加以處罰時，應由國家負證明行為人有
          故意或過失之舉證責任，方為保障人權之進步立法。
          又按非謂公務員一切行政行為均需預留證據以證其實
          ，否則國家行政必窒礙難行，惟如交通警員所為之舉
          發於證據品質與可信上存有相當之瑕疵，則仍應有其
          他補強證據佐證其舉發之正確性，不得單憑其有瑕疵
          之指證遽認其有違規之事實。查本件證人即當場攔停
          舉發之臺北縣政府警察局土城分局清水派出所警員莊
          嘉傑於本院訊問時具結證稱：「我於九十六年一月二
          十三日在執勤路檢勤務，執勤時間是凌晨零時到二時
          ，執勤地點是在土城市○○街七九號前面，當時我與
          另外三位同仁看到異議人騎乘重型機車從莒光路左轉
          延平街，我看到異議人還未左轉時，延平街號誌是剛
          轉成綠燈，異議人當時已經通過停止線的位置，從異
          議人的位置可以看到延平街的號誌，我的位置看不到
          莒光路的號誌」、「（法官問：你說延平街的號誌是
          綠燈時，異議人的機車已經通過停止線，那麼你確定
          異議人駕駛機車通過莒光路的停止線時是紅燈還是黃
          燈？）無法確認」、「（法官問：延平街的號誌是綠
          燈的時候，莒光路的號誌為何種？）是紅燈」、「（
          法官問：異議人違規當時，有無至莒光路口確認綠燈
          轉黃燈，再轉紅燈的間隔時間？）沒有確認」、「我
          請旁邊的同仁告訴異議人到案日期，但因我在寫罰單
          ，所以沒有注意到同仁是否有告訴異議人」等語（見
          本院九十六年五月二十一日訊問筆錄），本件舉發並
          無拍照取證或其他存證方式可為認定異議人之違規事
          實，僅有舉發警員之證述可資為證，其固為法之所許
          ，然本件舉發之警員於攔停當時無法看到異議人車輛
          行向之燈光號誌，亦無法確認異議人車輛通過莒光路
          停止線時，莒光路之號誌是否已轉為紅燈，又衡諸常
          情，交岔路口燈光號誌變換速度尚屬快速，舉發之警
          員未親見異議人紅燈左轉，僅以所攔停位置延平街之
          燈光號誌於異議人還未左轉進入時剛轉為綠燈，即遽
          推定異議人有於通過莒光路時闖紅燈，本件警員之舉
          發確有瑕疵。從而，本件異議人是否有上揭違規行為
          ，於客觀上有產生合理懷疑之餘地，原處分機關漏未
          斟酌於此，逕認異議人有「駕車行經有燈光號誌管制
          之交岔路口闖紅燈」之違規行為，裁處異議人罰鍰新
          臺幣二千七百元，並記違規點數三點，容有違誤，原
          處分自應撤銷，並諭知異議人不罰。
據上論斷，應依道路交通管理處罰條例第八十七條第二項，道路
交通案件處理辦法第二十條前段，裁定如主文。
中　　華　　民　　國　　96　　年　　6 　　月　　5 　　日
                      交通法庭法  官  樊季康
以上正本證明與原本無異。
如不服本裁定，應於裁定送達後五日內向本院提出抗告狀。
                              書記官　梁宜庭
中　　華　　民　　國　　96　　年　　6 　　月　　6 　　日
